臺灣花蓮地方法院民事簡易判決
110年度花簡字第106號
原      告  林俊彰  
訴訟代理人  許正次律師
            鄭道樞律師
被      告  林寶貴  
上列當事人間債務人異議之訴事件，於中華民國110年12月14日
言詞辯論終結，本院判決如下：
    主  文
被告應給付原告新臺幣100,522元，及自民國110年12月14日起至
清償日止，按年息5%計算之利息。
原告其餘之訴駁回。
訴訟費用新臺幣1,660元由被告負擔五分之三，餘由原告負擔。
本判決第一項得假執行。但被告如以新臺幣100,552元為原告預
供擔保，得免為假執行。
    事實及理由
一、原告主張：伊於民國100年1月25日向被告承租門牌號碼花蓮
    市○○路000號房屋（下稱系爭房屋），承租範圍為爭房屋1樓
    全部，租賃期間自100年2月10日起至110年2月9日止，共10
    年，租金每月新臺幣（下同）5萬元，另於租約第3條第2項
    約定「雙方同意每三年調整租金一次，依前一年度行政院主
    計處公佈之消費者物價指數與當年度之指數比較調整之，調
    整租金之上下額度以不超過五千元為限」，上開租約並經公
    證（下稱系爭租約）。惟被告於109年11月17日以花蓮富國
    路郵局167號存證信函（下稱系爭存證信函）主張依上揭租
    約第3條第2項計算，伊尚應給付被告150,345元之租金（伊
    於同年月19日收到該函），然伊認為租約該條約定並非當然
    發生租金調整效力，而應經由兩造另行協議，但被告從未與
    伊協商調整租金，乃以律師函表達不同意調整及支付租金意
    思，並表明即使發生當然調整之效力，104年11月19日前之
    租金之時效已完成，主張拒絕給付。又若鈞院認租金每3年
    當然發生調整之效力，則應自103年2月10日起調整租金，以
    103年物價指數與102年之物價指數比較調整，106年2月10 
    起調整租金，以106年物價指數與105年之物價指數比較調整
    ，109年2月10日起調整租金，以109年物價指數與108年之物
    價指數比較調整，經計算後被告得請求原告給付之租金差額
    為50,624元（計算式如附件），逾此部分，難謂有據。詎被
    告仍執系爭租約向鈞院聲請強制執行（鈞院110年度司執字
    第384號，下稱本件執行程序），查封伊所有之6筆不動產，
    伊須資金經營事業，不得已始依強制執行法第113條準用同
    法第53條規定，提出現款151,548元（租金150,345元及執行
    費1,203元）聲請撤銷查封，嗣因執行處疏未注意本件執行
    程序停止中，而將上開款項撥予被告。伊出於不得已而為上
    開給付，爰依不當得利之規定請求被告返還等語。並聲明：
    被告應給付原告151,548元，及自110年12月14日起至清償日
    止，按年息5%計算之利息。
二、被告則以：伊依公證過之系爭租約調整租金並受領本件款項
    ，於法有據等語，資為抗辯。並聲明：原告之訴駁回。
三、本院之判斷：
  ㈠原告主張須經兩造另行協議始得調整租金部分：
　⒈按解釋契約，應探求當事人立約時之真意，而探求當事人之
    真意，應通觀契約全文，並斟酌訂立契約當時及過去之事實
    暨交易上之習慣，依誠信原則，從契約之主要目的及經濟價
    值等作全般之觀察，不得拘泥於所用之詞句，如契約之文字
    已表示當事人之真意無需別事探求者，不得捨契約文字而為
    曲解，茍契約文字文義不明，自有以過去事實及其他一切證
    據資料為斷定標準，以探求當事人立約當時之真意何在之必
    要，民法第98條定有明文，並有最高法院79年台上字第1778
    號、80年台上字第1541號判例意旨足參。又所謂探求當事人
    之真意，乃在兩造就其意思表示真意有爭執時，應從該意思
    表示所植基之原因事實、經濟目的、社會通念、交易習慣、
    一般客觀情事及當事人所欲使該意思表示發生之法律效果而
    為探求，並將誠信原則涵攝在內，藉以檢視其解釋結果是否
    符合公平原則（最高法院103年度台上字第2251號判決意旨
    參照）。
  ⒉經查，系爭租約第3條第2項已載明「雙方同意每三年調整租
    金一次，依前一年度行政院主計處公佈之消費者物價指數與
    當年度之指數比較調整之，調整租金之上下額度以不超過五
    千元為限」（卷26頁），是兩造不只就每三年調整租金乙節
    約明在案，甚至就調整之方式及範圍（載明上限），均已明
    文約定在案，應認承租人就每3年1次的調整租金並無異議，
    揆諸上開實務見解，自不得捨契約文字而為曲解，原告主張
    應經兩造協議始得調整云云，尚不足採。
  ㈡原告請求被告給付151,548元及利息部分：
  ⒈按民法第一百八十條第三款所謂之非債清償，須債務人所為
    給付，出於任意為之者，始足當之。若因避免強制執行或為
    其他不得已之事由，而為給付者，雖於給付時，明知債務不
    存在，仍非不得請求返還（最高法院104年度台上字第978號
    判決意旨參照）。次按利息、紅利、租金、贍養費、退職金
    及其他一年或不及一年之定期給付債權，其各期給付請求權
    ，因五年間不行使而消滅；時效完成後，債務人得拒絕給付
    ；無法律上之原因而受利益，致他人受損害者，應返還其利
    益，民法第126條、第144條第1項、第179條前段分別定有明
    文。再按強制執行之費用，以必要部分為限，由債務人負擔
    ，強制執行法第28條第1項前段亦有明定。
  ⒉經查，系爭租約之租金係按月給付，為民法第126條規定之請
    求權，因5年間不行使而消滅，被告於109年11月19日始以系
    爭存證信函請求原告給付調整租金後之差額，是被告僅得向
    原告請求給付109年11月19日往前推5年之租金差額，被告以
    時效抗辯原告104年11月19日前之差額租金請求權已罹時效
    ，其得拒絕給付等語，即屬有據。是被告僅得請求自104年1
    2月起至110年2月9日止之租金差額共計50,624元（計算式如
    附件），逾此範圍，即屬無據。被告之計算式未依前一年度
    之行政院主計處公佈之消費者物價指數與當年度之指數比較
    調整之，應屬誤會，併予敘明。
  ⒊被告以請求租金差額為由，聲請本件強制執行程序受領151,5
    48元（租金150,345元及執行費1,203元），然其中租金僅得
    請求50,624元，已如前述，該部分應徵執行費402元，依法
    應由債務人即原告負擔，故被告就超過部分100,522元（計
    算式：151,548－50,624－402＝100,522），即屬無法律上原因
    受有利益，原告依民法第179條規定請求被告返 還，自屬有
    據，逾此部分之請求，即屬無據，應予駁回。
  ㈢末按給付無確定期限者，債務人於債權人得請求給付時，經
    其催告而未為給付，自受催告時起，負遲延責任。其經債權
    人起訴而送達訴狀，與催告有同一之效力，民法第229條第2
    項定有明文。又遲延之債務，以支付金錢為標的者，債權人
    得請求依法定利率計算之遲延利息。但約定利率較高者，仍
    從其約定利率；而應付利息之債務，其利率未經約定，亦無
    法律可據者，週年利率為百分之5，亦為同法第233條第1項
    及第203條所明定。原告上開不當得利之請求，併請求被告
    給付自110年12月14日起至清償日止之法定遲延利息，依
    上開規定，為有理由，併予准許。 
四、綜上所述，被告僅得向原告請求之租金差額為50,624元，應
    徵收之執行費為402元，合計51,026元，則原告依據不當得
    利之法律關係，請求被告返還100,522元及自110年12月14日
    起至清償日止按年息5%計算之利息，為有理由，應予准許。
    逾此範圍之請求，為無理由，應予駁回。
五、本件原告勝訴部分，係係民事訴訟法第427條第1項訴訟適用
    簡易程序所為被告敗訴之判決，故依同法第389條第1項第3
    款之規定，自應依職權宣告假執行，惟被告如於假執行程序
    執行前，預供擔保，則得免為假執行，爰依職權裁定被告供
    主文所示金額之擔保金後，得免為假執行。
六、本件事證已臻明確，兩造其餘攻擊防禦方法與舉證，核與判
    決結果無影響，爰不另一一論述。
七、訴訟費用負擔之依據：民事訴訟法第79條
中　　華　　民　　國　　110 　年　　12　　月　　28　　日
                  花蓮簡易庭  法  官  李可文
以上正本係照原本作成。
如不服本判決，應於送達後20日內，向本院提出上訴狀（上訴狀
須表明上訴理由）並繳納上訴審裁判費；如於本判決宣示後送達
前提起上訴者，應於判決送達後20日內補提上訴理由書（均須按
他造當事人之人數附繕本）。
如委任律師提起上訴者，應一併繳納上訴審裁判費。
中　　華　　民　　國　　110 　年　　12　　月　　28　　日
                              書記官  陳雅君